臺灣高等法院高雄分院刑事判決　　　　　　　　　九十一年度上更(二)字第七六號
　　上　訴　人
　　即　被　告　甲○○
　　選任辯護人　周中臣　律師
　　　　　　　　黃錫耀
　　上　訴　人
　　即　被　告　乙○○
　　指定辯護人　本院公設辯護人　孫妙岑
右上訴人等因違反麻醉藥品管理條例案件，不服臺灣屏東地方法院八十六年度訴字第
六三三號中華民國八十六年十月九日第一審判決（起訴案號：臺灣屏東地方法院檢察
署八十六年度偵字第四八九六號、第五四０一號；併案案號：八十六年度偵字第六四
五三號、六四一一號、六二七九號），提起上訴，判決後，經最高法院第二次發回更
審，本院判決如左：
      主      文
原判決關於甲○○、乙○○非法販賣化學合成麻醉藥品及其定應執行刑部分，均撤銷
。
甲○○連續非法販賣化學合成麻醉藥品，處有期徒刑伍年貳月。盜拷之000000
000號行動電話壹支沒收。
乙○○連續幫助非法販賣化學合成麻醉藥品，處有期徒刑貳年柒月。
      事      實
一、甲○○基於概括販賣圖利之犯意，於民國八十六年五月十三日起，至同年六月二
    十四日下午某時止，在屏東市○○路所開設之「尚周到」作為交易之據點，以其
    所使用之（○八）0000000號電話作為聯絡之工具，先聯絡好交易之事宜
    ，再通知買主至上揭檳榔攤取得安非他命，或由乙○○基於幫助之意思，由甲○
    ○將欲交易之安非他命交由乙○○攜至指定地點藏放，由買主前往取貨等方式，
    非法將化學合成麻醉藥品安非他命販賣予周生東、謝錦發等二人。其中自八十六
    年五月十三日起，販賣予周生東約十次，由周生東直接到「尚周到」檳榔攤取貨
    ，最後一次於八十六年六月五日左右，因周生東缺錢，乃以其所有盜拷之000
    000000號行動電話一具抵充一公克安非他命之價款；另於八十六年六月十
    九日、二十四日，各販賣予謝錦發一次，每次一小包，每小包一公克一千元。期
    間，由知情之乙○○，自八十六年五月中旬起，至同年六月下旬止，基於幫助甲
    ○○非法販賣化學合成麻醉藥品安非他命之概括犯意，先後二次依甲○○之指示
    ，將安非他命放置於「尚周到」附近隱匿地點，再由甲○○通知購買者（謝錦發
    ）前去取貨，乙○○可自甲○○處取得少量安非他命吸用或五百元之代價。嗣經
    警方於八十六年六月十三日循線查獲甲○○並扣得周生東向甲○○抵充安非他命
    貨款之號碼為000000000行動電話一具；乙○○則於八十六年七月一日
    為警拘提到案。
二、案經屏東縣警察屏東分局移送臺灣屏東地方法院檢察署檢察官偵查起訴（八十六
    度偵字第四八九六號、第五四０一號）及移送併案辦理（八十六年度偵字第六四
    五三號、六四一一號、六二七九號）。
      理      由
一、訊據上訴人即被告甲○○、乙○○均否認右揭犯行，被告甲○○辯稱：我僅與周
    生東合資購買安非他命而已云云；被告乙○○辯稱：我並不知甲○○交我藏放之
    物為安非他命云云。
二、經查：
  (一)被告甲○○於八十六年六月十三日警訊稱：「我向綽號『小方』之男子購買五公
    克之安非他命，價款五千元，分裝為五小包，均出售予不特定人，如無現款，亦
    可以用物品抵轉換，我曾出售安非他命予周生東，及跑路之男子無誤，且周生東
    無現款時，以物品即在我身上查獲之大哥大（行動電話）與我交換安非他命；如
    經常向我購買且是非常認識之朋友，以一公克出售一千元，非熟識者以零點五公
    克出售一千元，從中牟利，周生東向我買安非他命約十次以上，數量皆一公克，
    價款一千元」等語，於八十六年六月十四日警訊稱：「我向綽號『小方』之男子
    購買安非他命五公克，價款為四千元，非如前述五千元」等語（見二九五九號警
    卷第一至五頁）。
  (二)被告乙○○於警訊時亦直承：「甲○○在販賣安非他命，因我常會幫他送安非他
    命給別人，故他會提供安非他命免費給我吸用，甲○○在屏東市○○路開設尚周
    到檳榔攤，有時我向他買檳榔，或經過他的檳榔攤時，會叫我幫他送貨（指安非
    他命），是他從身上拿出一小包安非他命交給我，再交代我把安非他命拿到和平
    路或成功路的路旁比較隱密處藏放，如藏放好了就可離開，他自已會叫購買的人
    去拿」、「自五月中旬到今天為止總共只有四次而已」、「他每次會給我新台幣
    五百元作為報酬，我幫他送四次，總共得到貳仟元，有時他也會順便拿安非他命
    給我」各等語（見七一００號警卷第二、三頁、七三二七號警卷第四、五頁），
    於偵查中亦供稱：「我警訊所言實在，我的安非他命是綽號『敏仔』提供的，他
    在屏東市○○路開設尚周到檳榔攤，：：他免費提供我吸用安非他命我就幫他把
    安非他命拿到他指定的地點藏放，大都在和平路及成功路旁隱密地方藏放，因他
    在賣安非他命，叫我拿去藏，至於何人（買者）去拿我就不知道。」等語（見五
    四０一號偵查卷第三、四頁）。嗣於原審雖翻異前供，辯稱不知所藏放者為安非
    他命云云（見原審卷第六四頁）；但查被告乙○○於警偵訊已供稱被告甲○○係
    交代其藏放安非他命，有如前述，且衡情被告乙○○受託藏放之物品係一小包之
    物，又藏放在隱密處，被告甲○○交代其藏放時又給予五百元之代價，有時又給
    予少量安非他命吸用，被告乙○○豈有不知所藏放者係安非他命之理﹖參以其於
    原審稱「我下樓吃飯時，陳雪蓮拿（安非他命）去施用」及其所要求傳訊之證人
    陳雪蓮於原審證稱「乙○○至樓下拿飯給我吃，我趁他不在，就拿來施用」（見
    原審卷第六一、六二頁）等情，益徵被告乙○○係代送安非他命予陳雪蓮。證人
    謝錦發亦供稱有看見「哲豪」幫被告甲○○送貨等情，有如後所述，益證被告乙
    ○○確有基於幫助甲○○販賣安非他命之犯意，而依甲○○之指示，將安非他命
    放於隱密處，以便購買安非他命者取貨，而逃避警方耳目。但被告甲○○非法販
    賣安非他命予周生東之各次，均由周生東前往尚周到檳榔攤取物，並非由乙○○
    將所欲販賣之安非他命藏於檳榔攤附近隱密處，再通知購買者前往取貨，至多僅
    係非法販賣予謝錦發之部分二次，被告乙○○警訊所供幫他送四次，總共得到貳
    仟元云云，此部分不實，應非可採。
  (三)被告甲○○右揭販賣安非他命予周生東之事實，業據周生東於警訊時證稱：「我
    共向甲○○購買安非他命約有十次左右，第一次在八十六年五月十三日三時許，
    買了一千元一公克安非他命，交易地點係在『尚周到』檳榔內，之後平均約五天
    到一星購買一次，有時一天買二次，最後一次是八十六年六月五日十七時許，以
    我的呼叫器000000000號（係000000000號行動電話之誤）抵
    押一千元安非他命一公克重，交易地點亦為尚周到檳榔攤」、「：：價錢是每次
    以一千元購得安非他命一公克，連絡方法打0000000號電話與甲○○連絡
    ，若有安非他命就直接到屏東市○○路與成功路口他所經營之『尚周到』檳榔攤
    與他交易，最後一次於（八十六年六月五日）：：：我因缺錢，所以用我的呼叫
    器（應係行動電話之誤）向甲○○抵押安非他命一公克：：：：」、「：：：我
    以所有之摩托羅拉牌000000000號行動電話一具在甲○○之尚周到檳榔
    攤內抵押換取安非他命」（見二九五九號警卷第六頁反面、第七頁正面、第八頁
    反面、第九頁正面）。周生東於偵查中亦陳稱：「：：：我向甲○○買過十次左
    右，第一次在八十六年五月中旬，最後一次在一星期前（即八十六年六月七日）
    ，地點在屏東市○○路與成功路口之檳榔攤，每次一千元或一千五百元：：：」
    等語（見四八九六偵卷第二八頁正面）；於原審仍謂其警訊所言無訛（見原審卷
    第四五頁）。證人周生東雖於本院前審八十八年七月二日調查時改稱「係與甲○
    ○合資購買」云云（見本院上更(一)卷第六四頁）。但本院於九十一年五月三十日
    再度訊問，則再證稱：「警訊筆錄實在。原審筆錄沒有意見。我有確實向甲○○
    買安非他命。」、「（你向甲○○買安非他命的時間、地點？）時間過了五年。
    我打0000000號電話號碼到『尚周到檳榔攤』，我向他每次買一千元。我
    也曾經用呼叫器抵押（應係行動電話之誤）一千元買安非他命，我向他買過幾次
    我記不得了，最少有五次。時間過很久了一切以過去的筆錄為準。」等語，且否
    認對於八十八年七月二日在本院前審所為之供述，謂「我跟吳愛文合資是向董中
    屏購買安非他命的。我從來沒有與甲○○合資購買過安非他命，所以八十八年七
    月二日筆錄此部分記載不實在。我沒有看到他有無被刑求。」、「（你在本院前
    審與本次調查中所言到底那次陳述正確？）「我剛才講的才正確。」等語；辯護
    人詰問證人周東生（你在本院前審所陳述之事實，你與甲○○合資購買安非他命
    ？）周生東答：「案發當時我的陳述比較真實，現在時間比較久我記憶不清楚」
    。參諸周生東於本院前審八十八年七月二日固稱：「都向甲○○合資購買，我們
    沒有買賣過」云云，惟徵諸其於本審之供述「我跟吳愛文合資是向董中屏購買安
    非他命的。我從來沒有與甲○○合資購買過安非他命，所以八十八年七月二日筆
    錄此部分記載不實在。」等語，並當庭指認被告甲○○，並證稱：我有在甲○○
    的檳榔攤看過乙○○，有此印象等語，準此。當以其確有購買之供述為正確可信
    。惟其於本院所謂「最少有五次」一語，應係保守而不明確之供述，非可採擇，
    當以其先前明確之供述十次為正確。
  (四)被告甲○○右揭販賣安非他命予謝錦發之事實，據謝錦發於警訊證稱：「我共向
    甲○○買過三次（安非他命），第一次在八十六年六月十九日十五時許，在其所
    經營之尚周到檳榔攤買了一千元一小包，第二次在八十六年六月二十二日二十至
    二十一時間亦在尚周到買了一千元一小包安非他命，第三次在二十五日二十時亦
    在尚周到亦買了一千元一小包：：：」等語（見七一００號警卷第九頁）；於偵
    查中指證稱：「（安非他命來源﹖）向綽號『阿敏』買的，他本名叫甲○○，我
    都以電話七六五─三０三三號跟他連絡，那是一家叫尚周到檳榔攤的電話，我與
    該攤連絡後，他叫我先過去將錢交給他，他再調貨，叫我約十至十五分鐘後取貨
    」、「(你向他買過幾次﹖)」三次。八十六年六月十九日，買一次一小包一千元
    ，八十六年六月二十四日又買一次一小包一千元，另一次是託叫『文章』之男子
    買的」、「（幫甲○○送貨過去的男子是何人﹖）叫『哲豪』，不知本名」各等
    語（見四八九六號偵卷第二二頁正反面），於原審仍證稱：「向甲○○買的，都
    是以電話連絡」（見原審卷第十三頁反面）等語。其於九十一年六月二十五日本
    院提訊時亦證稱：「（對你自己於八十六年六月二十八日的警訊筆錄、偵查筆錄
及原審調查中的筆錄有何意見？）沒有意見。買賣我沒有拿錢給他，是甲○○拿
    安非他命給我的。我三次向甲○○購買沒有錯，只是沒有拿錢給他，我們大家是
    朋友關係，我先欠錢不用還他。」等語，辯護人詰問證人謝錦發「甲○○在何處
    交給你安非他命？」，證人謝錦發答：「他將安非他命丟在尚周到檳榔攤旁的車
    下」。證人謝錦發當庭指認被告甲○○之綽號為「甘蔗」，並證稱別人都叫他「
    阿敏」，另外一位（即乙○○）我不知道他的名字，我是在警察局才知道他的名
    字等語。被告甲○○詰問證人謝錦發：「我何時賣給你安非他命？」謝錦發答：
    「我確實由他那裡得到安非他命，那個不算交易，只是沒有拿錢給他。」等語。
    益徵其先後所述，雖不盡一致，但確由甲○○處購買獲得安非他命之社會基本事
    實，則無二致，雖又曰，未拿錢給他，欠錢不用還云云，核係迴護之詞。
  (五)被告乙○○供承其認識證人周生東、謝錦發，且無仇怨，復謂甲○○有給我安非
    他命施用等語（見更(一)審卷第四十七、四十八頁），則周生東、謝錦發自不致誤
    認或誣指被告。雖然，周生東於警訊所供向被告甲○○購買安非他命之時間稍有
    出入，但實難期吸毒者牢記十分確切購買之時間，尚不得以此枝節而遽指周生東
    之證述全然不可採，惟應以其於警訊供述距案發時間較近，記憶較清晰，及在本
    院九十一年五月三十日之證述，最為可採。至謝錦發於雖自警訊以迄原審均供稱
    向被告甲○○購買三次安非他命，但於偵查中已詳述其中一次是託「文章」之男
    子買的，究竟「文章」者是否確向被告甲○○購買即無確切之證據，因此，應認
    謝錦發係於八十六年六月十九日、二十四日各向被告甲○○各購一次，每次一千
    元。參以同案被告乙○○亦供承自八十六年五月中旬起，至同年六月下旬止，先
    後四次受甲○○之指示，將安非他命藏放在「尚周到」檳榔攤及被告甲○○亦供
    稱周生東有交付安非他命予我（惟辯稱係合資購買分得份量）各等情相互印證以
    觀，足見證人周生東、謝錦發之指證非虛。
  (六)被告甲○○辯稱其警訊係遭刑求云云，惟為證人即制作被告甲○○警訊筆錄之警
    員孫長江於本院前審調查時所堅決否認（見本院上更(一)卷第六十四、六十五頁）
    ，證人孫長江於九十一年五月三十日本院證述：「甲○○之警訊筆錄是我製作。
    後來由涂展隆補充製作筆錄。」、「我是依據甲○○自由意思下之陳述而據實記
    載，絕無造事實、威脅、利誘，刑求取供。」等語；被告甲○○詰問證人孫長
    江（你當天有對我刑求逼供？）證人孫長江答稱：「我沒有刑求逼供。」；而辯
    護人並無問題詰問證人孫長江，本件自屬無證據足以證明被告甲○○有遭刑求逼
    供情事。另證人王佩文於本院前審調查中雖證述：八十六年六月二十二日及二十
    三日，甲○○及我大嫂有到我住的地方借宿等語；證人邱美玲於本院前審調查中
    亦證述：甲○○與其太太有於八十六年六月二十五日及二十六日，有到我住的地
    方借宿兩天等語。惟查證人王佩文係被告之胞妹，其證詞難免偏頗而不足採。至
    於證人邱美玲於八十七年三月二十五日於本院前審庭訊時，竟能記憶九個月前之
    期日無誤（即八十六年六月二十五日及二十六日被告借宿之事），而該期日又無
    特殊事件，其能記憶明確，顯與常情有違，顯屬事後迴護被告甲○○之詞，亦無
    可取，是證人王佩文、邱美玲之證詞，均難採為有利於被告甲○○之認定。
  (七)被告甲○○、乙○○及證人周生東、謝錦發俱有施用安非他命之人，於查獲之初
    ，警方採尿送驗，均呈甲基安非他命陽性反應，屏東縣衛生局屏縣衛檢六字第八
    六０三二五、八六０三六二、八六０三六三、八六０三七三號煙毒及麻醉藥品類
  委託檢驗結果通知書及姓名對照表可按，足徵其所販賣者為安非他命無訛。
  (八)末查，販賣安非他命處刑極重，安非他命之取得亦屬不易，非法安非他命確有極
    大之利得，始有人甘冒被判重罪之危險，仍為非法販賣之舉，被告甲○○於警訊
    已直承「其係以四千元販入安非他命五公克，分裝後，熟人以一公克一千元出售
    ，非熟人則０．五公克一千元出售，乙○○則由其代送藏放安非他命，以利販賣
    交付買者，自甲○○獲安非他命施用，亦屬獲利」，自足認被告甲○○販賣安非
    他命，有營利之意圖。
  綜上所述，被告等二人所辯，均係卸責之詞，不足採信，其犯行均堪以認定。
三、核被告甲○○所為係犯麻醉藥品管理條例第十三條之一第二項第一款之非法販賣
    化學合成麻醉藥品罪；被告乙○○基於幫助販賣之意思，所為為販賣構成要以外
    之行為，係犯同上條款之幫助犯。被告甲○○多次販賣行為，被告乙○○多次幫
    助販賣行為，時間緊接，構成要件相同，應各依連續犯論以一罪並加重其刑。至
    被告二人持有安非他命之行為，已各被其等非法販賣、幫助非法販賣之高度行為
    所吸收，故不另論罪。被告乙○○為幫助犯，依刑法第三十條第二項減輕其刑。
    又行為後，毒品危害防制條例於八十七年五月二十日公布施行，該條例將安非他
    命列為第二級毒品管制，製造第二級毒品者，依該條例第四條第二項規定處無期
    徒刑或七年以上有期徒刑，得併科新台幣七百萬元以下罰金（而麻醉藥品管理條
    例於八十八年六月二日修正公布，更名為管制藥品管理條例，依該條例第三十七
    條規定，製造第一級、第二級管制藥品者，除依毒品危害防制條例處理外，處新
    台幣十五萬元以上七十五萬元以下罰鍰），故依刑法第二條第一項但書規定，比
    較新舊法，以行為時之麻醉藥品管理條例第十三條之一第二項第一款之販賣化學
    合成麻醉藥品罪之法定刑較輕，自應適用較有利於被告之麻醉藥品管理條例處斷
    。
四、原審論處被告等二人罪刑，固非無見，惟原判決未及比較新舊法之適用問題，自
    有可議。被告等二人均否認此部分犯行，雖不足取，但原判決此部分既有可議，
    即屬無可維持，自應將原判決被告等二人此部分均撤銷改判，被告甲○○犯數罪
    ，且已定應執行刑，此部分既因上訴而撤銷，原定之執行刑，亦應併予撤銷。爰
    分別審酌被告二人素行，被告甲○○販賣之期間、數量、被告乙○○幫助販賣僅
    四次，及其等犯罪後之態度等一切情狀，分別量處如主文所示之刑。盜拷000
    000000號行動電話一支，係被告甲○○犯罪所得之物，依法宣告沒收。
五、被告甲○○施用毒品，轉讓禁藥，被告乙○○非法吸用安非他命部分，均已確定
    ，併此明。
六、台灣屏東地方法院檢察署八十六年度偵字第六四一一號移送併辦意旨略以：甲○
    ○意圖營利，於八十六年八月一日二十一時許，在屏東市和路和平陸橋附近，非
    法販賣安非他命一小包，價款一千元予吳俊和施用，係犯麻醉藥品管理條例第十
    三條之一第二項第一款之罪，固據吳俊和於警訊供稱有向被告甲○○購買安非他
    命一次云云，但此為被告所堅決否認，而吳俊和於偵、審即否認有向被告甲○○
    購買安非他命，又無其他積極證據認被告甲○○有此部分非法販賣安非他命行為
    。此部分未經起訴，又不能證明犯罪，即與已論罪科刑部分無裁判上一罪之不可
    分關係，本院就此部分自不得加以審判。應退回檢察官依法處理（最高法院八十
    八年度台上字第三四八四號判決意旨參照）。
據上論結，應依刑事訴訟法第三百六十九條第一項前段、第三百六十四條、第二百九
十九條第一項前段，麻醉藥品管理條例第十三條之一第二項第一款，刑法第十一條前
段、第二條第一項但書、第五十六條、第三十條第二項、第三十八條第一項第三款，
判決如主文。
本案經檢察官陳新慶到庭執行職務。
中    華    民    國     九十一    年       七       月      十        日
                              臺灣高等法院高雄分院刑事第四庭
                                  審判長法官  蕭權閔
                                        法官  陳吉雄
                                        法官  陳啟造
右正本證明與原本無異。
如不服本判決應於收受本判決後十日內向本院提出上訴書狀，其未述上訴理由者，
並得於提起上訴後十日內向本院補提理由書狀（均須按他造當事人之人數附繕本)「
切勿逕送上級法院」。
                                      書記官  白蘭
中    華    民    國     九十一     年       七       月     十  二     日
附錄：本判決論罪科刑法條：
麻醉藥品管理條例第十三條之一第二項第一款
違反前條之規定，其屬於第二條第四款之麻醉藥品者，依左列規定處罰：
一、非法輸入、製造、運輸、販賣者，處五年以上有期徒刑，得併科五萬元以下罰金
    。
                                                                        Ｆ
